【裁判字號】    99,台上,6456
【裁判日期】    991021
【裁判案由】    違反毒品危害防制條例
【裁判全文】
最高法院刑事判決            九十九年度台上字第六四五六號
上  訴  人  台灣高等法院台南分院檢察署檢察官
上  訴  人
即  被  告  甲○○
上列上訴人等因被告違反毒品危害防制條例案件，不服台灣高等
法院台南分院中華民國九十九年八月十八日第二審判決（九十九
年度上訴字第四八四號，起訴案號：台灣嘉義地方法院檢察署九
十八年度偵字第三九五七號），提起上訴，本院判決如下：
    主  文
上訴駁回。
    理  由
按刑事訴訟法第三百七十七條規定，上訴於第三審法院，非以判
決違背法令為理由，不得為之。是提起第三審上訴，應以原判決
違背法令為理由，係屬法定要件。如果上訴理由書狀並未依據卷
內訴訟資料，具體指摘原判決不適用何種法則或如何適用不當，
或所指摘原判決違法情事，顯與法律規定得為第三審上訴理由之
違法情形，不相適合時，均應認其上訴為違背法律上之程式，予
以駁回。本件原判決撤銷第一審之判決，改判仍論處上訴人即被
告甲○○共同製造第二級毒品未遂（累犯，處有期徒刑三年）罪
刑，已敘明所憑之證據及認定之理由；從形式上觀察，並無判決
違背法令之情形存在。查原判決以其附表編號一所示米黃色顆粒
狀物質、編號二所示白色粉末，經內政部警政署刑事警察局鑑定
結果，均檢出毒品先驅原料即第四級毒品「假麻黃」。而「毒
品先驅原料」係指規範在毒品危害防制條例中製造毒品之原料藥
，「假麻黃」與「麻黃」成分相同，僅立體結構略不同，可
供製造第二級毒品甲基安非他命之原料藥。被告以綽號「阿田」
之不詳姓名者所提供之「舒服寧」感冒藥及「製毒流程表」，利
用原判決附表編號六至十八所示之物，著手製造甲基安非他命，
但僅進行至製成先驅原料假麻黃之階段，即經警查獲，致未得
逞，應論以毒品危害防制條例第四條第六項、第二項製造第二級
毒品未遂罪，理由內已論敘綦詳。被告上訴意旨仍執陳詞，謂其
對於毒品一無所知，且製成之假麻黃重量雖為一千三百七十點
五三公克，但純度僅百分之四十三，經鑑定推估含假麻黃純質
重量為五百八十九點三二公克，數量少，品質不佳，可否供製造
毒品，或屬刑法第二十六條之不能犯，原審未予調查，僅憑被告
之自白，遽論以製造第二級毒品未遂罪，於法有違等語，對於原
判決已調查說明之事項，再事爭辯，不符第三審上訴之法定要件
。再者，原判決認被告於民國九十八年四月三十日收受「阿田」
提供之「舒服寧」感冒藥及「製毒流程表」等物，同年五月六日
著手製造甲基安非他命，同年五月七日經警查獲而未遂等情。並
以被告行為時，毒品危害防制條例並無處罰持有第四級毒品之明
文，第一審判決理由欄四記載「被告製造第四級毒品假麻黃後
未經許可持有之低度行為，應為製造之高度行為所吸收」一語，
誤認被告持有第四級毒品假麻黃為犯罪行為，尚嫌未洽，因而
予以撤銷改判（見原判決第六頁第二十九行至第七頁第三行），
要無檢察官上訴意旨所稱判決不適用法則或適用法則不當之違法
情事。至原判決關於九十八年五月二十日修正公布毒品危害防制
條例新舊法比較適用之論述，本不包括原無處罰明文之持有第四
級毒品在內。檢察官上訴意旨謂原判決比較毒品危害防制條例新
舊法結果，認應適用修正後第四條第二項、第十七條第二項之規
定較有利於行為人，則上訴人持有第四級毒品假麻黃是否成立
犯罪，亦應以修正後之規定為斷云云，尚有誤解。被告上訴意旨
另稱其以打零工維生，收入微薄，仍須支付六歲幼子養育費用，
且僅煮熟「感冒藥」，未危害社會，情輕法重，原判決未注意刑
法第五十七條科刑時應審酌一切情狀與刑法第五十九條規定之適
用云云，漫就原審刑罰裁量職權之適法行使，任意指摘，尤非適
法之第三審上訴理由。檢察官及被告上訴意旨指摘之各節，均與
法律規定得為第三審上訴理由之違法情形，不相適合，其等上訴
為違背法律上之程式，均應予駁回。
據上論結，應依刑事訴訟法第三百九十五條前段，判決如主文。
中    華    民    國  九十九  年    十    月  二十一  日
                      最高法院刑事第十庭
                          審判長法官  花  滿  堂
                                法官  黃  正  興
                                法官  陳  東  誥
                                法官  洪  昌  宏
                                法官  許  錦  印
本件正本證明與原本無異
                                      書  記  官
中    華    民    國  九十九  年    十    月  二十五  日
                                                      K

司法院資訊處製作；財團法人民間司法改革基金會備份。
